臺灣臺北地方法院民事判決　　　　　　　100年度聲字第483號
異　議　人　吳光雄
相　對　人　益廣企業開發股份有限公司
法定代理人　魏玉煉
上列異議人對於本院提存所民國100年7月21日100年度存智字第1
839號函所為准予相對人提存之處分，聲明異議，本院裁定如下
：
    主  文
異議駁回。
    理  由
一、本件異議意旨略以：相對人寄發存證信函予異議人之前，相
    對人所有坐落於臺北市○○區○○段二小段199-2、200、20
    0-2地號土地之應有部分6/270（下稱系爭土地）已設定最高
    限額新台幣（下同）40萬元之抵押權予第三人。相對人明知
    前揭事實卻仍依土地法第34條之1規定將出賣系爭土地所得
    之價金68萬7,978元辦理提存，並於受領條件附加異議人需
    塗銷系爭土地所設定之最高限額抵押權，方能領取提存物之
    限制，其用意明顯為取得系爭土地之所有權；惟相對人提存
    之68萬7,978元金額應先讓異議人受領，且異議人所設定之
    最高限額抵押權應隨系爭土地之讓與而移轉，方屬合理，爰
    依法聲明異議，求為撤銷原處分等語。
二、按提存事件係屬非訟程序，提存所就具體提存事件僅得依提
    存法及其施行細則之規定為形式上審查，就有關實體上權利
    義務法律關係並無審查權限。凡提存人主張之原因事實合於
    提存法第9條及其施行細則第3條規定審查之範圍，即應准予
    提存，而有關實體之原因事實，提存所並無審查權限。且清
    償提存，關於提存原因之證明文件，無庸附具，提存法施行
    細則第20條第5款定有明文，是以清償提存是否依債務本旨
    而發生清償效力，及有無實體法律關係存在而涉訟時，應由
    受訴法院依法審認之，並非於提存時由提存所認定。
三、經查，本件提存人即相對人謂其已將兩造共有坐落於臺北市
    ○○區○○段二小段199-2、200、200-2地號土地賣予第三
    人，因受取權人即異議人逾期未主張優先購買權，且未依約
    領取其應得之對價，爰將異議人應得數額向本院提存所辦理
    清償提存等情，已經相對人依提存法第8條及第9條規定填具
    提存書，並提出上開土地登記第二類謄本、臺北三張犁郵局
    第510號存證信函等證明文件，連同提存物68萬7,978元一併
    提交提存所等事實，業據本院依職權調閱本院100年度存字
    第1839號卷宗查核無誤。是本院提存所依相對人之聲請，以
    100年7月21日提存處分書准予提存清償，並無違誤。至異議
    人主張相對人應先使其受領提存物，且最高限額抵押權應隨
    上開土地之讓與而移轉之問題，核屬提存原因關係之實體爭
    執，揆諸前揭說明，並非本件提存之非訟事件所得審究，應
    由異議人另行起訴解決，始為合法。從而，異議人執此指摘
    本院提存所之處分有誤，求予廢棄，為無理由，應予駁回。
四、據上論結，本件聲明異議，為無理由，依提存法第25條第1
    項後段，裁定如主文。
中    華    民    國   100    年    8     月    31    日
                  民事第一庭    法  官  楊晉佳
以上正本係照原本作成。
如對本裁定抗告，須於裁定送達後10日內向本院提出抗告狀，並
繳納抗告費新臺幣1,000元。
中    華    民    國   100    年    8     月    31    日
                                書記官  蘇炫綺